【裁判字號】    98,上易,227
【裁判日期】    980618
【裁判案由】    傷害
【裁判全文】
臺灣高等法院臺南分院刑事判決         98年度上易字第227號
上  訴  人
即  被  告  甲○○
上列上訴人因傷害案件，不服臺灣雲林地方法院97年度訴字第64
3號中華民國98年1月20日第一審判決（起訴案號：臺灣雲林地方
法院檢察署97年度偵字第1061號），提起上訴，本院判決如下：
    主  文
上訴駁回。
    事  實
一、甲○○於民國96年10月30日某時，基於傷害人之身體之犯意
    ，在雲林縣古坑鄉○○村○○鄰○○路26號住處，因故毆打傅
    秋鈴，致傅秋鈴受有左側後胸部挫傷、右側臉部、兩側肘部
    多處挫傷瘀血等傷害。
二、案經傅秋鈴之女乙○○訴請臺灣雲林地方法院檢察署檢察官
    偵查起訴。
    理  由
甲、程序部分（證據能力之認定）：
一、按被告以外之人於審判外之陳述，雖不符合刑事訴訟法規定
    傳聞證據得為證據之例外規定，而經當事人於審判程序同意
    作為證據，法院審酌該言詞陳述或書面陳述作成時之情況，
    認為適當者，亦得為證據。當事人、代理人或辯護人於法院
    調查證據時，知有刑事訴訟法第159條第1項不得為證據之情
    形，而未於言詞辯論終結前聲明異議者，視為有前項之同意
    ，刑事訴訟法第159條之5定有明文。本案公訴人所引具傳聞
    性質之書面證據，業經被告於本院審理時表示無意見，迄於
    言詞辯論終結前亦未聲明異議，本院審酌以下採為判決基礎
    之證據於取得過程並無瑕疵，與本案待證事實間復具有相當
    之關聯性，自得採為證據。
二、又按被告以外之人，在審判外將其親身知覺、體驗之事實，
    以言詞或書面陳述，固屬「狹義傳聞證據」，除法律有規定
    者外，不得作為證據，為刑事訴訟法第159條第1項所明定。
    然在審判外聽聞自親身知覺、體驗之人所為陳述之「傳聞證
    人」，於審判中到庭以言詞或書面轉述之「傳聞證言」或「
    傳聞書面」，亦屬傳聞證據。此等「傳聞證言」或「傳聞書
    面」，因親身知覺、體驗之原陳述者，未親自到庭依人證調
    查程序陳述並接受當事人之詰問，無從確保當事人之反對詰
    問權，且有悖直接審理及言詞審理主義，影響程序正義之實
    現，故原則上，其證據能力亦應予以排除。但倘原陳述者已
    死亡、因故長期喪失記憶能力、滯留國外或所在不明等因素
    ，致客觀上不能到庭陳述並接受詰問，而到庭之「傳聞證人
    」已依人證程序具結陳述並接受詰問，且該「傳聞證言」或
    「傳聞書面」具備特別可信性及證明犯罪事實存否所不可或
    缺之必要性嚴格條件，或經當事人同意，法院復認具備適當
    性之要件時，法律就此雖未規定，惟基於真實之發現，以維
    護司法正義，本諸同法第159條之3、第159條之5立法時所憑
    藉之相同法理，當例外得作為證據。（最高法院96年度台上
    字第3900號判決參照）。本判決所援引下列之丁○○、丙○
    、傅欣益、宋春美、乙○○供述證據雖屬傳聞證言，惟因傅
    秋鈴已死亡，揆諸前揭說明，自有證據能力。
乙、實體部分：
一、訊之被告雖不爭執傅秋鈴於96年10月30日在賴成宏外科醫院
    診斷出受有左側後胸部挫傷、右側臉部、兩側肘部多處挫傷
    瘀血之傷害，惟辯稱：傅秋鈴於96年10月30日所診斷出的受
    傷，並非被告傷害所造成，而係傅秋鈴於酒後自行跌倒造成
    的，如真係被告所毆打，傅秋鈴怎會間隔3日，即同年11月3
    日又自行走路到被告住處？且傅秋鈴女兒乙○○所為傷害告
    訴係違反傅秋鈴生前明示之意思云云。
二、經查：
  (一)按被害人已死亡者，得由其配偶、直系血親、三親等內之旁
    系血親、二親等內之姻親或家長家屬告訴，但告訴乃論之罪
    ，不得與被害人明示之意思相反；又告訴應以書狀或言詞向
    檢察官或司法警察官為之，刑事訴訟法第233條第2項、第24
    2條第1項前段分別定有明文。查傅秋鈴於96年11月4日上午6
    時已死亡，有臺灣雲林地方法院檢察署相驗屍體證明書在卷
    可稽，其女兒乙○○於96年11月4日偵訊時表示「要告他打
    我媽媽」，亦有該日偵查筆錄足佐，依上開規定，本件告訴
    係屬合法。
  (二)被告辯稱：傅秋鈴所受之傷害，果真係被告所毆打，傅秋鈴
    怎會間隔3日，即同年11月3日又自行走路到被告住處，傅秋
    鈴生前也沒有表示告訴之意，此告訴與傅秋鈴本人意思相違
    背，該告訴不合法云云。惟查，傅秋鈴於96年10月30日至賴
    成宏外科醫院就診後，間隔1、2日後又至被告住處，此有傅
    秋鈴父親丁○○之偵查筆錄（見偵卷第22頁）及傅秋鈴弟弟
    傅欣益之偵查筆錄（見偵卷第25頁）可參。然傅秋鈴至被告
    住處之原因不一，並非係「明示」表示不為此傷害行為之告
    訴，參之刑事訴訟法第233條第2項但書之規定，本件傅秋鈴
    之女兒乙○○之告訴，並無與死者傅秋鈴之明示意思相反，
    是被告所辯，尚有誤會。
  (三)證人丙○即傅秋鈴之母親於偵查時結證稱：96年10月30日那
    天她被甲○○打得臉瘀青、右邊的肋骨痛，去賴成宏外科看
    ，當天她回家不敢跟我講，叫她大嫂去房間幫她擦藥，我媳
    婦在喊「夭壽！怎麼會這樣」，我才進去看，我就罵她說「
    你自己活該，我帶你去看醫生」，就是96年10月30日這天去
    看醫生的等語（相驗卷第51、52頁）；於原審審理時復結證
    稱：我女兒有1次回家，我在客廳坐，她怕我罵，就回房間
    ，她叫她大嫂進去，她大嫂就跟著進去，才看到她身上、臉
    上整片都烏青，她大嫂問她怎麼這樣，她就一直哭，我也不
    想理，我氣她要是她不這樣，今天也不會這樣，她大嫂問她
    ，她就說是被告打她，這次我有帶她去看醫生拿診斷書，日
    期我不記得，她大嫂說跌倒也不會是整片烏青，我載她去的
    路上，她就靜靜的，沒說什麼，一直哭，叫我不要煩惱等語
    （見原審卷第77、78頁），核與證人即傅秋鈴之大嫂宋春美
    於本院結證稱：「（96年10月30日被害人傅秋玲有沒有回到
    她娘家且妳曾經為死者上藥？）有。（回娘家的上藥過程如
    何？）當時晚上約六、七點，她叫我到她房間，她說被被告
    打了，肋骨那邊很腫，臉部瘀青，我趕緊叫我婆婆過來，我
    婆婆說不要管她，死者說被告叫她過去，被告恐嚇她若不過
    去就準備幫他燒腳尾錢，我叫我的婆婆趕快帶她去賴成宏外
    科醫院診斷。我幫她上傷藥。她是傷到肋骨跟臉部瘀青，手
    比較輕微，其他我都沒有注意到。…（被害人說傷是怎麼來
    的？）她說是被告打的。（是何時打的？）我是回去才看到
    傷口，應該是當天或是前一天，我忘記了。被告要跟她拿錢
    ，她沒有錢，所以打她。…（她是否有說自己是喝酒跌下樓
    梯？）沒有。」等語（本院卷第39-40頁），互核大致相符
    。復佐以卷附之賴成宏外科醫院於96年10月30日、96年12月
    7日所開立之診斷證明書（記載內容為「左側後胸部挫傷、
    右側臉部兩側肘部多處挫傷瘀血」）各1張（參見相驗卷第
    32、57頁），足知被告確實於96年10月30日某時傷害傅秋鈴
    ，應堪認定。
  (四)至被告辯稱：傅秋鈴之傷勢是因其常常喝酒，至二樓房間睡
    覺爬樓梯時不穩跌倒撞到樓梯所致，並非被告毆打傅秋鈴，
    否則為何遭毆打後1、2天內又自行前往被告住處云云。觀之
    傅秋鈴之父丁○○、之母丙○、之女乙○○等人就傅秋鈴與
    被告交往情形之描述，可知傅秋鈴因遭父、母親反對其與被
    告交往仍執意前往，衡諸常情，當傅秋鈴在被告住處遭毆打
    受傷，亦會隱忍不說，以免使父母親更加傷心、擔心與反對
    。而若果被告無毆打傅秋鈴之事實，傅秋鈴於96年10月30日
    當日在其大嫂詢及是否遭被告毆打時，當會極力反駁，怎麼
    表示係遭被告所毆打（見本院卷第40頁），且丙○載傅秋鈴
    前往賴成宏外科醫院就診之路上，盡是不語，僅要母親不要
    煩惱（見原審卷第78頁），又在其女兒乙○○打電話回家追
    問是否被告打的，亦無語以對（見偵卷第24頁）等情，益徵
    被告確於96年10月30日有毆打傅秋鈴之行為。
三、論罪科刑：
  (一)核被告甲○○所為，係犯刑法第277條第1項之普通傷害罪。
  (二)原審以被告罪證明確，因予適用刑法第277第1項、第41條第
    1項前段之規定，並審酌被告僅有飲酒駕車之拘役前科紀錄
    ，素行尚佳，其與傅秋鈴認識並相處一年多，且經常一同生
    活，竟不知誠心以待，卻出手毆打，造成傅秋鈴受有左側後
    胸部挫傷、右側臉部、兩側肘部多處挫傷瘀血等傷害，其受
    傷程度非輕，且於犯罪後不知悔悟，一再飾詞狡辯，其犯罪
    後態度不佳等一切情狀，茲量處月期徒刑6月，並諭知易科
    罰金之折算標準。本院經核原判決認事用法俱無不合，量刑
    亦稱妥適，被告上訴意旨猶執前詞，否認犯罪，指摘原判決
    不當，並無可取，為無理由，應予駁回。
據上論結，應依刑事訴訟法第368條，判決如主文。
本案經檢察官邱克斌到庭執行職務。
中    華    民    國    98    年    6     月    18    日
                  刑事第二庭  審判長法  官  葉居正
                                    法  官  郭千黛
                                    法  官  洪碧雀
以上正本證明與原本無異。
不得上訴。
                                    書記官  魏芝雯
中    華    民    國    98    年    6     月    18    日
附錄論罪科刑法條全文：
中華民國刑法第277條第1項(普通傷害罪)
傷害人之身體或健康者，處3年以下有期徒刑、拘役或1千元以下
罰金。


司法院資訊處製作；財團法人民間司法改革基金會備份。
